【裁判字號】    98,交訴,77
【裁判日期】    990831
【裁判案由】    公共危險等
【裁判全文】
臺灣板橋地方法院刑事判決              98年度交訴字第77號
公  訴  人  臺灣板橋地方法院檢察署檢察官
被      告  乙○○
選任辯護人  徐揆智律師
            林幸慧律師
被      告  丙○○
選任辯護人  李長生律師
上列被告因公共危險等案件，經檢察官提起公訴（97年度偵字第
8866號），本院判決如下：
    主  文
乙○○從事業務之人，因業務上之過失致人於死，處有期徒刑拾
月。被訴肇事遺棄部分，無罪。
丙○○無罪。
    事  實
一、乙○○為嘉慶環保設備有限公司（下稱嘉慶公司）之員工，
    業務範圍包含駕駛聯結車載運砂石、廢土等，為從事駕駛業
    務之人，其於民國九十七年三月五日18時55分36秒許之夜間
    （起訴書誤載為同日18時50分許）駕駛車牌號碼172-GM營業
    貨運曳引車（下稱母車），後掛車牌號碼75-SK 拖車（下稱
    子車，車上並滿載砂石，約重三、四十公噸），沿臺北縣中
    和市○○路○段往光環路一段方向行駛欲返回嘉慶公司位於
    同縣市○○路上之砂石場，於行經至光環路二段與光環路一
    段Ｔ字型交岔路口前，因砂石場之調度問題，暫時將上開曳
    引車未熄火停放在近上開Ｔ字型交岔路口前之光環路二段路
    旁，並關閉車輛頭燈，嗣於同日18時57分48秒許，再度起駛
    上開曳引車欲左轉進入光環路一段時，本應注意汽車行駛時
    ，於夜間應開亮頭燈，及應注意車前狀況，並隨時採取必要
    之安全措施，而依當時係夜間，現場僅光環路二段近路口處
    有一閃光號誌，視線不佳，且依當時情形並無不能注意之情
    事，詎竟未開亮頭燈致未能注意車前狀況，即貿然向前起駛
    欲左轉光環路一段，而未能注意行人王汝信適步行經過上開
    Ｔ字型交岔路口，王汝信因而未及閃避跌倒，致乙○○所駕
    駛上開車輛之子車之後方左側輪胎輾壓過王汝信之背部，造
    成王汝信受有(一)右前臂骨折、手腕斷離、(二)左手腕斷離、(三)
    右大腿小腿挫裂傷、下腿骨骨折、足多處骨折、(四)左足多骨
    折、(五)前胸腹有壓迫挫傷等傷害，而因循環休克致死亡。乙
    ○○因未查覺所駕駛上開曳引車（母車）後掛拖車（子車）
    之後方左側輪胎壓輾過王汝信，即將上開車輛直接駛回位於
    同縣市○○路上之砂石場，嗣因路人報警循線查悉上情。
二、案經王汝信之子甲○○訴由臺北縣政府警察局中和分局報請
    臺灣板橋地方法院檢察署檢察官偵查起訴。
    理  由
一、被告乙○○有罪部分：
  (一)、本件認定被告乙○○犯罪事實所引用之卷內所有卷證資料
      （包含文書證據、物證等證據），並無證據證明係公務員
      違背法定程序所取得，被告乙○○及其選任辯護人於本院
      審判程序終結前就卷內所有之卷證資料之證據能力均表示
      無意見，且卷內之文書證據，亦無刑事訴訟法第一百五十
      九條之四之顯有不可信之情況與不得作為證據之情形，則
      依刑事訴訟法第一百五十九條之五之規定，本件認定被告
      乙○○犯罪事實所引用之本件卷證所有文書證據、物證等
      證據，均具有證據能力，合先敘明。
  (二)、訊據被告乙○○對其為嘉慶公司之員工，以駕駛聯結車載
      運砂石、廢土為業務，及於上開時、地因前揭過失致所駕
      駛之上開母車後掛子車之左側後方輪胎壓輾過被害人王汝
      信，造成被害人死亡等事實，坦承不諱，並有道路交通事
      故調查報告表、道路交通事故現場圖、現場照片六十四幀
      、現場監視器畫面翻拍照片六幀、臺北縣政府警察局中和
      分局九十七年四月二十五日北縣警中偵字第0970021389號
      函暨檢附之本案現場勘察報告（並含現場圖、現場照片、
      被害人身上之胎印痕與車牌號碼172-GM曳引車之車斗《即
      後掛拖車，亦稱子車》之輪胎印重合圖、臺北縣政府警察
      局九十七年三月六日北縣警鑑字第0970322720號鑑驗書《
      採集自車牌號碼172-GM曳引車後掛拖車【子車】左後輪上
      方之血跡棉棒之DNA-STR 型別，與採自被害人傷口之血跡
      棉棒之DNA-STR 型別相符，不排除來自被害人之可能》）
      等件附卷可稽，而被害人因本件車禍受有如事實欄所載之
      傷害，並因循環休克而導致死亡之事實，亦經臺灣板橋地
      方法院檢察署檢察官督同檢驗員相驗屬實，並製有勘驗筆
      錄、相驗屍體證明書及檢驗報告書在卷為證，復有法務部
      法醫研究所(97)醫剖字第0971100426號解剖報告書、法務
      部法醫研究(97)醫鑑字第0971100426號鑑定報告書等件附
      卷足憑，從而足認被告乙○○此部分之自白與事實相符，
      為可採信。按汽車行駛時，於夜間應開亮頭燈；又汽車行
      駛時，駕駛人應注意車前狀況，並隨時採取必要之安全措
      施，道路交通安全規則第一百零九條第一款、第九十四條
      第三項分別定有明文，被告乙○○既考領有合格之駕駛執
      照，對於上開規定應自知甚明，其於夜間駕駛車輛，原應
      開亮頭燈及注意車前狀況，並隨時採取必要之安全措施，
      而依當時係夜間，現場僅光環路二段近路口處有一閃光號
      誌，視線不佳（此有道路交通事故調查報告表、道路交通
      事故現場圖、現場照片六十四幀、現場監視器畫面翻拍照
      片六幀等在卷可佐），且依當時情形並無不能注意之情事
      ，竟疏未注意開亮頭燈致未能注意車前狀況，即貿然向前
      起駛左轉光環路一段以致肇事，自有過失。又被害人確因
      本件車禍而死亡，已如前述，則被告之過失行為與被害人
      死亡間，自有相當因果關係。綜上，被告乙○○業務過失
      致死犯行，事證明確，堪以認定。
  (三)、被告乙○○以駕駛聯結車載運砂石、廢土等為其主要業務
      ，為從事駕駛業務之人，其因業務上之過失致被害人死亡
      ，核其所為，係犯刑法第二百七十六條第二項之業務過失
      致死罪。爰審酌被告乙○○之素行良好，有臺灣高等法院
      被告前案紀錄表附卷可按，其於夜間駕車未開亮頭燈、未
      注意車前狀況之過失程度，因一時不慎造成被害人死亡，
      使被害人及其家人天倫夢碎，蒙受極大悲痛，暨犯罪後坦
      承犯行，惟迄未能與被害人家屬達成和解，賠償損失等一
      切情狀，量處如主文所示之刑。
二、無罪部分：
  (一)、公訴意旨另以：被告丙○○、乙○○均為聯結車駕駛，受
      僱於嘉慶公司，為從事業務之人。於九十七年三月五日十
      八時五十分許，被告丙○○駕駛車牌號碼347-HX號營業貨
      運引曳車（後掛車牌號碼81-SS 號半拖車），與另駕駛車
      牌號碼172-GM營業貨運引曳車（後掛車牌號碼75-SK 半拖
      車）之被告乙○○，由被告丙○○駕駛上開車輛在前，被
      告乙○○駕駛上開車輛尾隨於後，沿臺北縣中和市○○路
      ○段行駛，行至光環路二段與一段路口，均本應注意車前
      狀況，並隨時採取必要之安全措施，竟疏未注意及此，即
      貿然前行，而不慎於上開地點，先由丙○○撞擊路過之行
      人王汝信，於王汝信倒地後，復由乙○○自後壓碾而過，
      致王汝信因而受有左前臂、左手腕、右小腿、左足、右肋
      骨至十二肋骨、骨盤骨及尾股等多處骨折，並因而導致循
      環休克致死（被告乙○○所犯業務過失致死部分，詳如前
      述）。被告丙○○、乙○○明知渠等已肇事，竟未停留於
      現場處理，旋即駕駛上開車輛，由被告丙○○先行左轉沿
      環河路離開肇事現場，被告乙○○則右轉沿環河路往浦墘
      方向離開肇事現場。嗣經警循線查悉上情。因認被告乙○
      ○另涉犯刑法第一百八十五條之四肇事遺棄罪；被告丙○
      ○涉犯同法第二百七十六條第二項之業務過失致死罪及第
      一百八十五條之四肇事遺棄罪等語。
  (二)、按犯罪事實應依證據認定之，無證據不得認定犯罪事實；
      又不能證明被告犯罪者，即應諭知無罪之判決，刑事訴訟
      法第一百五十四條第二項、第三百零一條第一項分別定有
      明文。次按認定犯罪事實所憑之證據，雖不以直接證據為
      限，間接證據亦包括在內，然而無論直接證據或間接證據
      ，其為訴訟上之證明，須於通常一般人均不致有所懷疑，
      而得確信其為真實之程度者，始得據為有罪之認定，倘其
      證明尚未達到此一程度，而有合理之懷疑存在時，即難遽
      採為不利被告之認定，最高法院八十八年度臺上字第九五
      四號判決意旨可資參照。
  (三)、公訴意旨認被告乙○○另犯刑法第一百八十五條之四肇事
      遺棄罪及被告丙○○涉犯同法第二百七十六條第二項之業
      務過失致死罪及第一百八十五條之四之肇事遺棄罪，無非
      係以被告乙○○、丙○○於警詢、偵查中之供述、道路交
      通事故現場圖、道路交通事故調查報告表、現場照片、臺
      北縣政府警察局中和分局九十七年四月二十五日北縣警中
      偵字第0970021389號函暨檢附之本案現場勘察報告、臺灣
      板橋地方法院檢察署勘驗筆錄、檢驗報告書、法務部法醫
      研究所(97)醫剖字第0971100426號解剖報告書、法務部法
      醫研究(97)醫鑑字第0971100426號鑑定報告書、現場監視
      器光碟、監視器畫面翻拍照片等資為論據。訊據被告乙○
      ○雖承認就本件車禍確有過失之事實，惟堅決否認有何肇
      事遺棄犯行，辯稱伊所駕駛車輛很大，真的不知道壓到人
      ，伊左轉後就直接回公司，也沒有畏罪清洗車子等語；質
      之被告丙○○固承認於前揭時地確有駕駛車牌號碼347-HX
      號營業貨運引曳車（後掛車牌號碼81-SS 號半拖車）行經
      肇事路段之事實，惟堅決否認有何業務過失致死及肇事遺
      棄犯行，辯稱伊並沒有撞到被害人等語。
  (四)、查本件被害人於前揭時、地因被告乙○○有如事實欄所載
      之過失，致遭被告乙○○所駕駛之上開母車後掛子車之左
      側後方輪胎壓輾而過，導致死亡之事實，其認定犯罪構成
      要件事實所憑之證據及認定之理由，已如前述，此部分事
      實已堪認定，是公訴人所訴此部分事實之爭點，在於被告
      丙○○究竟有無於前揭時、地駕駛上開曳引車撞擊被害人
      倒地，致被害人遭被告乙○○所駕駛之上開曳引車壓輾致
      死？及被告乙○○究否知悉其已肇事而仍逃逸？經查：
    1.被告丙○○自警詢（詳97年度偵字第8366號偵查卷第4-6
      頁）、偵查（詳97年度相字第347 號偵查卷第81、82頁）
      迄本院審理時均堅詞否認駕駛撞到被害人及肇事逃逸。另
      被告乙○○自警詢、偵查迄本院審理時亦均供陳不知道撞
      到人，其於警詢供稱不知道輾過被害人，而車輛停回砂石
      場亦未做清洗動作等語（詳同上偵卷第10、11頁）；其於
      偵查中亦供述伊不知道有撞到人，車輛開回公司並無清洗
      ，是伊將車子停回公司後，老闆問有誰經過事發地點，因
      只有伊跟丙○○的車子有經過，伊跟丙○○要去備案時，
      警察就來通知了等語（詳同上偵卷第79、80頁）。
    2.本院依職權勘驗現場監視錄影光碟，勘驗結果如下：
      (1)、18時54分01秒：有一綠色車頭之拖車自畫面上方駛入
          ，駛入後停於畫面左上方後，直至18時54分29秒往前
          駛離。
      (2)、18時55分36秒：有一車頭綠色，左側車身有波紋狀之
          連聯結車（下稱A 車）自畫面上方駛入，於18時55分
          45秒車燈熄滅，並停於畫面之左上方，於18時56分25
          秒車頭燈閃爍一秒，至18時57分48秒止皆未移動。
      (3)、18時56分25秒：一聯結車（下稱B 車）亦從畫面上方
          駛入，18時56分35秒停於上開A 車後方，B 車車頭燈
          未熄滅，至18時58分03秒止皆未移動。（自畫面18時
          54分29秒至Ａ車駛離前，期間有多輛車輛駛入畫面，
          由駛入之車輛車頭燈所照路面，並未發現有任何人倒
          於路面）。
      (4)、18時57分48秒：A 車於車燈未開情況下由左轉向畫面
          下方行駛，自畫面下方離去。（自18時57分48秒至52
          秒間，Ａ車車頭車燈未開）。
      (5)、18時58分01秒：一計程車自畫面下方駛出右轉時，該
          車前大燈所照地面，有一人躺臥於地，18時58分03秒
          B 車向畫面左方駛去（勘驗筆錄見本院九十九年一月
          十三日審判筆錄）。
      就上開勘驗結果，被告乙○○具結證稱18時55分36秒所出
      現之綠色車頭聯結車（即Ａ車）是伊所駕駛的，而18時54
      分01秒出現之綠色車頭聯結車才是被告丙○○所駕駛的，
      至於18時56分25秒出現之Ｂ車，伊不知道是誰駕駛的等語
      ，核與經隔離訊問之被告丙○○供述情節一致（詳本院九
      十九年一月十三日審判筆錄第5 、7 、9 頁），是可認被
      告乙○○所駕駛之曳引車係前揭監視畫面中之Ａ車（18時
      55分36秒出現），被告丙○○所駕駛之曳引車係前揭監視
      畫面中18時54分01秒出現之綠色車頭之車無訛。再依前揭
      監視畫面勘驗結果，被告丙○○所駕駛之曳引車係於18時
      54分29秒駛離現場，而自其駛離後至被告乙○○所駕駛之
      Ａ車駛離之18時54分29秒至18時57分48秒間，有多輛車輛
      駛入該肇事路口，而該等車輛車頭燈所照路面均未發現有
      任何人倒於路面，嗣於被告乙○○所駕駛之Ａ車駛離（18
      時57分48秒）後，迄於18時58分01秒有一計程車駛入肇事
      路口，而由該計程車車頭燈所照路面見有一人橫臥於路面
      ，是該橫臥於肇事路口之被害人顯係於18時57分48秒至18
      時58分01秒間出現於肇事路口而遭車輛壓輾，復參酌被害
      人外套背部、長褲臀部、左褲管背面發現之輪胎壓印痕分
      別與被告乙○○所駕駛之上開車牌號碼172-GM曳引車（母
      車）左側第四排輪胎（即後掛子車之左側後方輪胎）之胎
      面及側面花紋相似，另自該後掛子車底部所採集之血跡之
      DNA- STR型別，發現與採集自被害人傷口之血跡之DNA-ST
      R 型別相符，不排除來自被害人之可能等情，有臺北縣政
      府警察局中和分局九十七年四月二十五日北縣警中偵字第
      0970 021389 號函暨檢附之本案現場勘察報告（並含現場
      圖、現場相片、被害人身上之胎印痕與車牌號碼172-GM曳
      引車之車斗《子車》之輪胎印重合圖、臺北縣政府警察局
      九十七年三月六日北縣警鑑字第0970322720號鑑驗書《採
      集自車牌號碼172-GM曳引車後掛拖車左後輪上方之血跡棉
      棒之DNA-STR 型別與採自被害人傷口之血跡棉棒之DNA-ST
      R 型別相符，不排除來自被害人之可能》）等件附卷可稽
      ，是足認被害人係於被告乙○○於18時57分48秒未開亮頭
      燈起駛上開曳引車（母車）左轉時，遭該母車後掛子車之
      左側後方輪始輾壓而過。準此，被害人出現於肇事路口之
      時間應可認係約於18時57分48秒許，而被告丙○○所駕駛
      之上開車牌號碼347-HX號營業貨運引曳車（後掛車牌號碼
      81-SS 號半拖車）既已於18時54分29秒駛離肇事路口，被
      害人即非遭被告丙○○所駕駛之上開曳引車所撞擊倒地。
      復參酌被告丙○○所駕駛之上輪曳引車（車牌號碼347-HX
      ）車頭及車身左側與被害人身高相當處（約165 公分）均
      未發現可疑碰撞或擦撞之痕跡，此有前揭現場勘察報告詳
      載甚明（詳同上偵查卷第106 頁），亦徵被告丙○○所駕
      駛之上開曳引車並未撞擊被害人，是其並非本件車禍之肇
      事者，則被告丙○○自無涉本件業務過失致死及肇事遺棄
      之犯行。
    3.被害人係遭被告乙○○所駕駛上開母車後掛子車之左側後
      方輪胎碾壓而過，已如前述，而被告乙○○當時所駕駛之
      曳引車後掛拖車乃係砂石滿載（重約三、四十公噸）一節
      ，業據被告乙○○供明在卷（詳本院九十八年六月三日準
      備程序筆錄第6 頁、九十八年八月五日審判筆錄第9 頁）
      ，核與被告丙○○於本院審理時之證述（詳本院九十八年
      八月五日審判筆錄第11、15頁）相符，應堪採信。被告乙
      ○○所駕駛之上開曳引車（即母車），其駕駛座位高度約
      於一百餘公分左右（詳97年度相字第347 號偵查卷第125
      頁照片），離路面距離非如一般自小客車之近，就駕駛人
      所駕駛之母車能查覺行車路面顛簸程度衡情非如一般自小
      客車之敏銳，而該母車後掛子車滿載約三、四十公噸之砂
      石，且該子車車斗底部距地面之高度約一百五十公分（詳
      同上偵卷第128 頁照片），則駕駛人就感受後掛子車之後
      方輪胎行經路面所受之顛簸更不易察覺。復參酌本院九十
      六年度交訴字第八二號過失致死等案件，該案承審法官以
      具有彈性及一定韌度，與人體相近之汽車輪胎，模擬滿載
      之聯結車壓輾具一定高度汽車輪胎，其駕駛人所受顛簸感
      之勘驗結果為：在聯結車滿載之情形下，可能係因聯結車
      底盤較高之緣故，縱使未碾壓物品，行車時在駕駛所在之
      車頭，感覺上已是上下晃動，而在「子車」右後輪碾壓高
      度約十七公分之汽車輪胎時，與未碾壓到物品時之感覺並
      無差異，再疊起二個汽車輪胎，即高度約三十幾公分，已
      超越正常人體躺下時之骨盆腔部位高度時，仍然未覺有何
      差異，反之，將一個輪胎放在「母車」右後輪後方時，即
      有壓到物品之感覺（可詳見本院九十六年交訴字第八二號
      過失致死案卷之九十六年十二月二十日勘驗筆錄，並有該
      案刑事判決附卷足參），亦即位在駕駛座之駕駛人，在聯
      結車「母車」壓到人體時，或可有一定感覺，但在「子車
      」後方輪胎壓到人體時，實不易為其所察覺甚明。再查，
      被告所駕駛之母車及後掛子車於肇事後並未清洗，此據被
      告乙○○自警詢、偵查迄本院審理時均供明在卷，並有卷
      附之車輛照片為憑，而該車於肇事後其車頭及車身左側均
      未發現可疑碰撞或擦撞之痕跡，此有前揭臺北縣政府警察
      局中和分局九十七年四月二十五日北縣警中偵字第097002
      1389號函暨檢附之本案現場勘察報告（詳同上偵卷第106
      頁）在卷可按，是可認本件車禍並無發生碰撞或擦撞，自
      無任何撞擊聲足以引起駕駛人之注意。另參以被告乙○○
      肇事時為夜間，因其未開亮頭燈，而該肇事地點僅路口有
      一閃光號誌，視線不佳，此有前揭本院勘驗筆錄、道路交
      通事故調查報告表、道路交通事故現場圖、現場照片六十
      四幀、現場監視器畫面翻拍照片六幀等在卷為憑，則被告
      乙○○因照明不足，視線不良，復加上未有任何撞擊聲，
      致其未能察覺所駕駛母車之後掛子車後方左側輪胎輾壓過
      行人而知悉肇事一節，衡情尚非無憑，難認有何違背常情
      之處。況被告乙○○於肇事後迄警方通知製作筆錄、實施
      酒測間已相隔二個小時有餘（參見同上偵卷第15頁之酒精
      測定紀錄表上所載之時間），若被告乙○○確知其已肇事
      ，自有充裕時間清洗車輛去除稽證，惟被告乙○○於肇事
      返回砂石場後並未立即清洗車輛，亦徵其辯稱不知道肇事
      一節，為可採信，是本件難認被告乙○○有肇事遺棄之故
      意。
  (五)、綜上所述，本件並無證據足資證明被告丙○○所駕駛之上
      開曳引車有撞擊被害人，自不能僅因被告丙○○曾於前揭
      時間駕駛上開曳引車行經肇事路口，即遽認被告所駕駛之
      曳引車撞擊被害人倒地及肇事逃逸。另被告乙○○肇事遺
      棄部分，本院綜合卷證資料，對於公訴意旨所指被告乙○
      ○肇事遺棄部分之犯行，客觀上既尚未達於通常一般人均
      不致有所懷疑，而得確信其犯罪事實之程度，依「罪證有
      疑，利於被告」之法則，即應作有利於被告乙○○之認定
      。此外，復查無其他積極證據足資證明被告丙○○、乙○
      ○有何公訴人所指此部分犯行，既不能證明被告犯罪，依
      法就公訴人所訴此部分犯行，應均為無罪之諭知。
據上論斷，應依刑事訴訟法第二百九十九條第一項前段、第三百
零一條第一項，刑法第二百七十六條第二項，刑法施行法第一條
之一第一項、第二項前段，判決如主文。
本案經檢察官張世聰到庭執行職務。
中    華    民    國    99    年    8     月    31    日
              刑事第十庭    審判長法  官  李幼妃
                                  法  官  張紹省
                                  法  官  鄭凱文
以上正本證明與原本無異
如不服本判決應於送達後10日內向本院提出上訴狀
                                  書記官  廖貞音
中    華    民    國    99    年    8     月    31    日

司法院資訊處製作；財團法人民間司法改革基金會備份。
